【裁判字號】    97,易緝,91
【裁判日期】    971208
【裁判案由】    詐欺
【裁判全文】
臺灣士林地方法院刑事判決              97年度易緝字第91號
公  訴  人  臺灣士林地方法院檢察署檢察官
被      告  甲○○
選任辯護人  朱昌碩律師（兼送達代收人）
上列被告因詐欺案件，經檢察官提起公訴（85年度偵字第1070號
），本院判決如下：
    主  文
本件免訴。
    理  由
一、公訴意旨略以：甲○○係巨石廣告股份有限公司負責人，意
    圖為自己不法之所有，於民國84年7、8月間代銷百神建設股
    份有限公司所推出之「英郡」預售屋專案時，佯向統新彩色
    印刷股份有限公司定作銷售海報87萬8 千份，得手後即開立
    面額共計新臺幣（下同）820,617 元之遠期支票4 紙交予統
    新彩色印刷股份有限公司，以為搪塞。至同年9 月間，甲○
    ○向百神建設股份有限公司請得全部代銷報酬計52,907,260
    元後，隨即委由律師發函諉稱赴大陸投資不利，請包括統新
    彩色印刷股份有限公司在內之各債權人暫勿提示支票，其本
    人則於9 月14日自中正國際機場搭機潛逃出國。至同年10月
    底，統新彩色印刷股份有限公司提示前開支票，均遭退票，
    始知受騙，因認被告犯刑法第339 條第1 項之詐欺取財罪嫌
    。
二、按時效完成者，應諭知免訴之判決，並得不經言詞辯論為之
    ，刑事訴訟法第302 條第2 款、第307 條分別定有明文。又
    按行為後法律有變更者，適用行為時之法律，但行為後之法
    律有利於行為人者，適用最有利於行為人之法律，95年7 月
    1 日修正施行之刑法第2 條第1 項定有明文。本條規定係關
    於新舊法比較適用之準據法，其本身無關行為可罰性要件之
    變更，故於95年7 月1 日刑法部分條文修正施行後，如有涉
    及比較新舊法之問題，即應逕依修正後刑法第2 條第1 項規
    定，為「從舊從輕」之比較（參見最高法院95年度第8 次刑
    事庭會議決議意旨）。查被告行為後，刑法第80條關於追訴
    權消滅時效之規定，修正前刑法第80條原規定：「追訴權，
    因下列期間內不行使而消滅：一死刑、無期徒刑或10年以上
    有期徒刑者，20年。二3 年以上10年未滿有期徒刑者，10年
    。三1 年以上3 年未滿有期徒刑者，5 年。四1 年未滿有期
    徒刑者，3 年。五拘役或罰金者，1 年。前項期間自犯罪成
    立之日起算。但犯罪行為有連續或繼續之狀態者，自行為終
    了之日起算」，而修正後刑法第80條則規定：「追訴權，因
    下列期間內未起訴而消滅：一  犯最重本刑為死刑、無期徒
    刑或10年以上有期徒刑之罪者，30年。二犯最重本刑為3 年
    以上10年未滿有期徒刑之罪者，20年。三犯最重本刑為1 年
    以上3 年未滿有期徒刑之罪者，10年。四犯最重本刑為1 年
    未滿有期徒刑、拘役或罰金之罪者，5 年。前項期間自犯罪
    成立之日起算。但犯罪行為有繼續之狀態者，自行為終了之
    日起算」。本件被告涉犯之刑法339 條第1 項詐欺取財罪，
    其法定刑為5 年以下有期徒刑、拘役或科或併科銀元1,000
    元以下罰金，是依修正前刑法第80條之規定，追訴權時效期
    間為10年，修正後之刑法第80條則將追訴權時效期間提高為
    20年，經比較新舊法之結果，自以被告行為時之修正前刑法
    第80條規定對被告較為有利，是依刑法第2 條第1 項前段之
    規定，本件應適用被告行為時之修正前刑法第80條規定，則
    關於追訴權時效之停止進行，及其期間、計算，應一體適用
    修正前刑法第83條之規定，合先敘明。
三、經查，本件公訴人認被告涉犯上開刑法第339 條第1 項之詐
    欺取財罪嫌，而於84年11月23日經臺灣臺北地方法院檢察署
    檢察官開始偵查後，呈請臺灣高等法院檢察署檢察長核轉臺
    灣士林地方法院檢察署偵辦後，經臺灣士林地方法院檢察署
    檢察官於85年4 月2 日提起公訴，至同年4 月24日繫屬本院
    ，惟被告於本院審理時逃匿，經本院於85年6 月7 日發布通
    緝等情，有臺灣臺北地方法院檢察署收文戳印及簽呈、臺灣
    士林地方法院檢察署檢察官起訴書、本院收文戳印及通緝書
    等件在卷可稽（見臺灣臺北地方法院檢察署84年度偵字第25
    902 號卷第1 、12頁、臺灣士林地方法院檢察署85年度偵字
    第1070號案卷第43頁、本院85年度易字第1103號案卷第2、
    30頁），故本件追訴權時效因被告逃匿致審判之程序不能繼
    續，而停止其進行。又被告所犯之上開罪名，依修正前刑法
    第80條第1 項第2 款、第83條之規定，其追訴權時效期間共
    12年6 月，而自檢察官於84年11月23日開始實施偵查日起至
    本院85年6 月7 日發布通緝日止，此段期間檢察官及本院乃
    依法行使追訴及審判之程序，依司法院大法官會議釋字第13
    8 號解釋，此時追訴權既無不行使之情形，自不生時效進行
    之問題。是本件追訴權時效自84年9 月14日被告犯罪行為終
    了日起算（按起訴書認被告犯罪時間係於84年7 、8 月間起
    至9 月14日止，本院85年6 月7 日通緝書誤載其犯罪行為終
    了日為84年10月31日，致追訴權時效屆滿日亦計算錯誤，應
    予一併更正），加計前揭12年6 月追訴權時效期間，及公訴
    人自84年11月23日開始偵查迄至85年6 月7 日本院發布通緝
    期間之6 月又14日，再扣除85年4 月2 日公訴人提起公訴至
    同年4 月24日案件繫屬於本院之22日，故本件被告所涉犯前
    揭詐欺取財罪之追訴權時效至遲應於97年9 月6 日即告完成
    。職是，本件被告犯罪之追訴權時效既已完成，揆諸前開說
    明，爰不經言詞辯論，逕為免訴判決之諭知。
據上論斷，依刑事訴訟法第302 條第2 款、第307 條，判決如主
文。
中    華    民    國    97    年    12    月     8    日
                    刑事第四庭  審判長法  官  林秀鳳
                                      法  官  吳維雅
                                      法  官  黃珮茹
以上正本證明與原本無異。
如不服本判決，應於收受送達後10日內向本院提出上訴書狀，其
未敘述上訴理由者，應於上訴期間屆滿後20日內向本院補提理由
書狀（均須按他造當事人之人數附繕本）。
                                      書記官  張馨尹
中    華    民    國    97    年    12    月     8     日


司法院資訊處製作；財團法人民間司法改革基金會備份。
